臺灣南投地方法院刑事判決
110年度審金訴字第52號
公  訴  人  臺灣南投地方檢察署檢察官 
被      告  李珮慈



選任辯護人  蔡振宏律師（法扶律師）
上列被告因洗錢防制法案件，經檢察官提起公訴（110年度偵字
第5646號），本院判決如下：
    主    文
李珮慈幫助犯詐欺取財罪，處拘役伍拾伍日，如易科罰金，以新
臺幣壹仟元折算壹日。緩刑肆年。
    犯罪事實
一、李珮慈明知個人在金融機構帳戶之存摺、金融卡等帳戶資料
    ，係供自己使用之重要理財工具，關係個人身分、財產之表
    徵，且可預見如將上開帳戶資料及其密碼交付告知他人使用
    ，而未加以闡明正常用途，極易被利用為與財產有關之犯罪
    工具，竟仍不顧他人可能遭受財產上損害之危險，而基於縱
    若其金融機構之帳戶資料被利用作為詐欺取財之用，亦不違
    背其本意之幫助犯意，於民國110年8月10日某時，上網而先
    後與真實姓名年籍不詳，自稱「盧芬藍」、「王暐婷 招募
    部」之人，約定以每提供一個金融帳戶每6日為一期，可得
    新臺幣(下同)5,000元或每月25,000元之代價，再於110年8
    月12日10時13分許，至高雄市○○區○○街00號之統一超商久昌
    門市，將其申辦之中國信託商業銀行股份有限公司（下稱中
    國信託銀行）帳號000-000000000000號帳戶及高雄銀行股份
    有限公司（下稱高雄銀行）帳號000-000000000000號帳戶之
    存摺及金融卡寄交對方，並依指示事前將上揭2帳戶之金融
    卡密碼更改為112233。嗣該詐欺集團成員取得前揭帳戶後，
    即共同意圖為自己不法所有，並基於詐欺之犯意聯絡，假冒
    網路電商業者及銀行客服人員先後致電，要求依指示至自動
    櫃員機操作以取消分期付款設定之手法，分別於⑴110年8月1
    6日17時28分許致電呂佳蓉，詐使其分別於同日17時30分許
    先後匯款49,980元、49,989元至李珮慈前揭中國信託銀行帳
    戶，再於同日18時54分許匯款29,989元至李珮慈前揭高雄銀
    行帳戶；於⑵同日17時55分許，致電王姵雯，詐使其匯款29,
    029元至李珮慈前揭高雄銀行帳戶，再由詐欺人員，持上揭2
    帳戶之金融卡提領款項，嗣呂佳蓉、王姵雯發覺受騙而報警處
    理，經警循線始悉上情。
二、案經呂佳蓉、王姵雯訴由南投縣政府警察局埔里分局報告臺
    灣南投地方檢察署檢察官偵查後起訴。
　　理    由
一、程序部分
　　本判決所引用被告李珮慈以外之人於審判外之陳述，業經檢
    察官、被告同意作為證據使用，本院審酌上開證據資料作成
    時之情況，尚無違法不當及證明力明顯過低之瑕疵，而認為
    以之作為證據應屬適當，爰依刑事訴訟法第159條之5第1項
    規定，認均有證據能力。另認定本案犯罪事實之非供述證據
    ，並無證據證明係公務員違背法定程序取得，是依刑事訴訟
    法第158條之4之反面解釋，自有證據能力。
二、實體部分　　
    上開犯罪事實，業據被告於本院本院準備程序、審理時均坦
    承不諱（見本院卷第36、89頁），並經證人即告訴人呂佳蓉
    、王姵雯於警詢時證述明確（見警卷第7至9頁），復有內政
    部警政署反詐騙諮詢專線紀錄表、宜蘭縣政府警察局羅東分
    局順安派出所受理詐騙帳戶通報警示簡便格式表、金融機構
    聯防機制通報單、宜蘭縣政府警察局羅東分局順安派出所陳
    報單、宜蘭縣政府警察局羅東分局順安派出所受理各類案件
    紀錄表、宜蘭縣政府警察局羅東分局順安派出所受(處)理案
    件證明單、內政部警政署反詐騙諮詢專線紀錄表、臺中市政
    府警察局第二分局文正派出所受理詐騙帳戶通報警示簡便格
    式表、第一銀行自動櫃員機客戶交易明細表、臺中市政府警
    察局第二分局文正派出所受(處)理案件證明單、臺中市政府
    警察局第二分局文正派出所受理各類案件紀錄表、中國信託
    商業銀行股份有限公司110年8月31日中信銀字第1102248392
    20012號函暨帳戶基本資料及交易明細、高雄銀行股份有限
    公司小港分行110年9月16日高銀密小港字第1100005078號函
    暨本行帳戶000000000000號之印鑑卡及自110年7月1日至110
    年8月31日之交易明細、通訊軟體對話紀錄截圖、調解成立
    筆錄、111年3月16日刑事陳報狀及所附和解書（見警卷第11
    至17頁、第19至35頁；本院卷第69至79頁）在卷可稽，足認
    被告前揭任意性自白確與事實相符，堪予採信。從而，本件
    事證已臻明確，被告上開犯行洵堪認定，應予依法論科。
三、論罪科刑
  ㈠按刑法上之幫助犯，係對於犯罪與正犯有共同之認識，而以
    幫助之意思，對於正犯資以助力，而未參與實施犯罪之行為
    者而言。查被告依他人指示變更其所申辦本案中國信託銀行
    及高雄銀行帳戶金融卡之密碼後，將上揭2帳戶之存摺及金
    融卡提供予他人使用，容任他人得基於詐欺取財之犯意，向
    告訴人呂佳蓉、王姵雯（下合稱告訴人2人）施以詐術，致
    其等陷於錯誤，而分別匯款至本案中國信託銀行及高雄銀行
    帳戶內，被告雖未參與詐欺取財之行為，然顯係以幫助之意
    思，參與詐欺取財構成要件以外之行為，為幫助犯。是核被
    告所為，係犯刑法第30條第1項、第339條第1項之幫助詐欺
    取財罪，並依刑法第30條第2項規定，按正犯之刑減輕之。
    又被告僅提供本案中國信託銀行及高雄銀行帳戶之存摺及金
    融卡予他人使用，並無證據足證被告對本案詐欺人員之人數
    是否為3人以上有所認識或預見，堪認被告基於幫助故意所
    認知之範圍，應僅及於普通詐欺取財犯行，併予敘明。
　㈡另被告以一提供本案中國信託銀行及高雄銀行帳戶存摺及金
    融卡之行為，致告訴人2人於受騙後分別匯款至本案中國信
    託銀行及高雄銀行帳戶，為想像競合犯，應依刑法第55條規
    定，論以一幫助詐欺取財罪。
　㈢爰以行為人之責任為基礎，審酌被告可預見其中國信託銀行
    及高雄銀行帳戶之存摺及金融卡可能為不法詐欺人員取得，
    並用之以遂行財產犯罪，仍提供上開帳戶之存摺及金融卡與
    他人使用，因而使詐欺人員得遂行詐欺目的，致執法人員難
    以追查詐欺人員身分，危害社會秩序程度非輕，所為實不可
    取，復參酌被告犯後坦承犯行之犯後態度，並與告訴人2人
    成立調解或和解，且約定以分期之方式賠償其2人之損害，
    有本院調解成立筆錄及和解書附卷可稽（見本院卷第69、77
    頁），暨考量被告本案提供之帳戶資料數量、告訴人2人所
    受之損害數額，及被告於審理中自陳現為高中在學、在飲料
    店打工，月收入約10,000元、無不動產、無須扶養之親屬等
    一切情狀，量處如主文所示之刑，並諭知易科罰金之折算標
    準。
　㈣被告前未曾因故意犯罪受有期徒刑以上刑之宣告，有臺灣高
    等法院被告前案紀錄表1份在卷可按。因一時失慮而致罹刑
    典，且犯後終知坦承犯行而有悔悟之心，並與告訴人2人成
    立調解或和解而有補過之舉，是認其經此偵審程序，當知所
    警惕而無再犯之虞，就所處之刑，以暫不執行為適當，爰依
    刑法第74條第1項第1款之規定，宣告如主文所示之緩刑，以
    啟自新。
　㈤又本案中國信託銀行及高雄銀行帳戶之存摺及金融卡，雖屬
    被告供本案犯罪所用之物，惟本案中國信託銀行及高雄銀行
    帳戶之存摺及金融卡已由被告提供予他人收受，且本案中國
    信託銀行及高雄銀行帳戶亦業經通報為警示帳戶，本案中國
    信託銀行及高雄銀行帳戶之相關資料已無法再供犯罪使用，
    欠缺刑法上沒收之重要性，爰不予宣告沒收；另被告雖交付
    中國信託銀行及高雄銀行帳戶之存摺及金融卡，而為不法詐
    欺人員供財產犯罪使用，惟被告於審理時陳稱：沒有取得報
    酬等語（見本院卷第88頁），且卷內亦無證據足證被告本案
    幫助行為有獲得任何報酬或利益，故應認被告就本案無犯罪
    所得，自無沒收犯罪所得可言，附此敘明。
四、不另為無罪之諭知：　　
　㈠公訴意旨另略以：被告就起訴書所載之行為，亦同時構成刑
    法第30條第1項、洗錢防制法第14條第1項之幫助洗錢罪嫌等
    語。
  ㈡按行為人提供金融帳戶提款卡及密碼予不認識之人，非屬洗
    錢防制法第2條所稱之洗錢行為，不成立同法第14條第1項一
    般洗錢罪之正犯；如行為人主觀上認識該帳戶可能作為收受
    及提領特定犯罪所得使用，他人提領後即產生遮斷資金流動
    軌跡以逃避國家追訴、處罰之效果，仍基於幫助之犯意而提
    供，應論以幫助犯同法第14條第1項之一般洗錢罪，最高法
    院刑事大法庭108年度台上大字第3101號裁定意旨可資參照
    。是僅提供金融帳戶資料予不認識者之行為人，尚不成立一
    般洗錢罪，惟是否成立一般洗錢罪之幫助犯，則仍應以其主
    觀上有無認識為斷。又按近年來詐欺事件恆傳，政府相關機
    關為防止民眾遭到詐欺人員矇騙致生損害，透過各種宣傳途
    徑，經常灌輸民眾當前詐欺人員慣用之詐欺手法，庶免民眾
    受害上當。其中借用他人之金融帳戶，作為詐欺人員向被害
    人取得錢財之工具，一般智慮健全者大都能理解知曉，並提
    高防範不任意將其個人金融帳戶借予他人使用，避免遭到詐
    欺人員利用其金融帳戶資為詐欺取財之工具，此部分之幫助
    行為，係在於詐欺人員利用其金融帳戶取信被害人，認為係
    與願意提供真實帳戶之所有人進行匯款，而與詐欺行為之助
    成具有直接關聯性。然而，「洗錢」為專業用語，涉及複雜
    之金融及法律概念，一般市井民眾通常無法充分明白理解知
    曉「洗錢」之概念及其範疇，況且行為人提供詐欺人員金融
    帳戶後，是否助成洗錢行為之遂行，尚視其後詐欺人員款項
    提領方式而有不同，除非有行為人於提供金融帳戶時，已對
    於詐欺人員以現金提領後，將以層層轉交方式造成金流斷點
    等節有高度認識，始可認其所為與一般洗錢罪具有直接關聯
    性之幫助行為。從而，一般民眾提供金融帳戶資料（存摺、
    金融卡、密碼）予不熟識之人，其主觀上或有詐欺人員可能
    會利用其提供之金融帳戶資料，作為向他人詐欺取財工具之
    直接故意或不確定故意，但若謂不問情節均認提供金融帳戶
    之行為人，主觀上均已認識該帳戶可能作為對方收受、提領
    特定犯罪所得使用，對方提領後會產生遮斷金流以逃避國家
    追訴、處罰之效果者，則不無將幫助詐欺行為與幫助洗錢行
    為之主觀犯意等視之，而與前揭最高法院刑事大法庭108年
    度台上大字第3101號裁定意旨有違。
  ㈢經查，被告固有提供本案中國信託銀行及高雄銀行帳戶之存
    摺及金融卡予他人使用，幫助詐欺人員對告訴人2人施以詐
    術，而使其將受騙款項分別匯入本案中國信託銀行及高雄銀
    行帳戶，並旋遭提領一空等情，然卷內並無證據足證被告除
    提供本案中國信託銀行及高雄銀行帳戶之存摺及金融卡外，
    尚有何參與後續之提款行為，揆諸前開說明，被告所為即與
    洗錢防制法規範之洗錢行為要件有間，無從成立一般洗錢罪
    之正犯。又被告於本院審理時亦自陳：伊不知道什麼叫洗錢
    等語（見本院卷第88頁），再卷內亦無證據足證被告有何於
    其提供本案中國信託銀行及高雄銀行帳戶之存摺及金融卡時
    ，係於主觀上有所預見後，猶提供本案中國信託銀行及高雄
    銀行帳戶之存摺及金融卡進而參與或幫助詐欺人員將詐得之
    犯罪所得予以掩飾、隱匿，進而營造合法來源之外觀，或使
    其來源無法追溯之行為。從而，既已無法證明被告主觀上有
    何洗錢或幫助洗錢之犯意，則自無從逕以被告提供本案中國
    信託銀行及高雄銀行帳戶之存摺及金融卡予他人之行為，即
    遽論被告有何幫助洗錢之犯行。而此部分本應為被告無罪之
    諭知，惟與前開經認定為有罪之犯行部分，核屬想像競合裁
    判上之一罪關係，爰不另為無罪之諭知。
據上論斷，依刑事訴訟法第299條第1項前段，判決如主文。
本案經檢察官石光哲提起公訴，檢察官吳宣憲到庭執行職務。
中　　華　　民　　國　　111 　年　　4 　　月　　20　　日
            刑事第四庭 審判長 法  官    黃益茂 
　　　　　　　　　            法  官    蔡霈蓁
　　　　　　　　　            法  官    林昱志
以上正本與原本無異。
如不服本判決應於收受送達後20日內向本院提出上訴書狀，並應
敘述具體理由；其未敘述上訴理由者，應於上訴期間屆滿後20日
內向本院補提理由書（均須按他造當事人之人數附繕本）「切勿
逕送上級法院」。
告訴人或被害人如對於本判決不服者，應具備理由請求檢察官上
訴，其上訴期間之計算係以檢察官收受判決正本之日期為準。
                              書記官    陳淑怡
中　　華　　民　　國　　111 　年　　4 　　月　　20　　日

附錄本案論罪科刑法條:
中華民國刑法第30條
（幫助犯及其處罰）
幫助他人實行犯罪行為者，為幫助犯。雖他人不知幫助之情者，
亦同。
幫助犯之處罰，得按正犯之刑減輕之。
中華民國刑法第339條
（普通詐欺罪）
意圖為自己或第三人不法之所有，以詐術使人將本人或第三人之
物交付者，處5年以下有期徒刑、拘役或科或併科50萬元以下罰
金。
以前項方法得財產上不法之利益或使第三人得之者，亦同。
前二項之未遂犯罰之。